臺灣高等法院臺中分院刑事判決　　　　96年度上訴字第2312號
上　訴　人　臺灣彰化地方法院檢察署檢察官
被　　　告　甲○○
上列上訴人因毒品危害防制條例案件，不服臺灣彰化地方法院中
華民國96年7月31日第一審判決（96年度訴字第1133號，起訴案
號：臺灣彰化地方法院檢察署96年度毒偵字第2618號），提起上
訴，本院判決如下：
    主  文
上訴駁回。
    犯罪事實
一、甲○○前曾因施用毒品案件，經臺灣彰化地方法院裁定送觀
    察、勒戒後，認有繼續施用毒品之傾向，再經同院裁定令入
    戒治處所施以強制戒治，於民國九十年一月三十日停止戒治
    付保護管束期滿未經撤銷而視為執行完畢，並由檢察官於九
    十年二月二十三日以九十年度戒毒偵字第二０一、二０二、
    二０三、二一一號為不起訴處分確定，另因施用毒品案件，
    經裁定強制戒治並提起公訴，強制戒治部分，於九十二年六
    月二十七日執行完畢釋放；所涉刑案部分，則經臺灣彰化地
    方法院判處應執行有期徒刑一年八月確定，經入監執行，於
    九十四年一月二十九日縮刑期滿執行完畢，再因施用毒品案
    件，經同院判處有期徒刑七月確定，於九十五年六月十二日
    執行完畢。詎其又基於施用第一級毒品海洛因之犯意，於九
    十六年四月十七日，在雲林縣某醫院內，以將海洛因摻入香
    菸點燃吸食之方式，施用第一級毒品海洛因一次。嗣因屬列
    管毒品人口而為警於九十六年四月十九日十六時三十分許採
    其尿液送驗，結果呈毒品嗎啡陽性反應而查悉上情。
二、案經彰化縣警察局彰化分局報告臺灣彰化地方法院檢察署檢
    察官偵查起訴。
    理  由
一、被告甲○○未於本院審判期日到庭，惟其於本院行準備程序
    時對於上開犯行坦承不諱，復有列管毒品人口尿液檢體採集
    送驗紀錄表一件、詮昕科技股份有限公司九十六年五月三日
    編號00000000號濫用藥物尿液檢驗報告一份、臺灣
    高等法院被告全國前案紀錄表一份附卷可稽，被告之自白與
    事實相符，其犯行洵堪認定。
二、核被告所為，係犯毒品危害防制條例第十條第一項之施用第
    一級毒品罪。又被告有如犯罪事實欄所載之前科並已執行完
    畢，有臺灣高等法院被告前案紀錄表在卷可參，其於有期徒
    刑執行完畢後五年內故意再犯本件有期徒刑以上之罪，為累
    犯，應依刑法第四十七條第一項加重其刑。原審以被告罪證
    明確，因而適用毒品危害防制條例第十條第一項，刑法第十
    一條前段、第四十七條第一項，中華民國九十六年罪犯減刑
    條例第二條第一項第三款、第七條，判處被告有期徒刑一年
    四月，減為有期徒刑八月，認事用法並無違誤，量刑亦屬妥
    適，檢察官上訴及移送併辦 (臺灣彰化地方法院檢察署96年
    度毒偵字第3923、3818號)意旨略以：被告甲○○另於96年6
    月2日下午2時許，及96年6月25日晚上7時30分許，又在其彰
    化縣彰化市○○里○○路○段2巷31號之居所房間內，施用第
    一級毒品海洛因，而施用毒品具有成癮性，因此必然反覆為
    之，被告此部分施用第一級毒品海洛因之犯行與經起訴部分
    有包括一罪之集合犯關係，而原審未及斟酌審判，難認允當
    等語。惟按刑法第五十六條連續犯之規定業於九十四年二月
    二日修正公布刪除，並於九十五年七月一日施行，而依新法
    對於上開反覆實施犯罪模式之對應處置，除合於「接續犯」
    或「包括一罪」之情形外，則僅能依數罪併罰之規定個別處
    斷。依最高法院八十六年臺上字第三二九五號判例意旨，數
    行為於同時同地或密切接近之時地實施，侵害同一之法益，
    各行為之獨立性極為薄弱，依一般社會健全觀念，在時間差
    距上，難以強行分開，在刑法評價上，以視為數個舉動之接
    續施行，合為包括之一行為予以評價，較為合理，方屬接續
    犯之範疇，足見「接續犯」之成立，係以時、空密接性為前
    提要件，即透過對於同一法益之同種類侵害行為繼續不間斷
    之實行，業已稀釋個別行為之獨立性，致使刑法評價時將之
    視為單一、整體之犯罪行為，以符合社會一般人對於行為概
    念之認知，並與行為人之犯罪目的相互結合；至於學理上「
    包括一罪」概念中，與施用毒品之犯罪型態較有關聯者，應
    屬「集合犯」之態樣，此即依一般社會通念，特定犯罪行為
    具有反覆實施之特性，立法者於制定刑罰法律之初，亦已認
    知該種行為類型之反覆性，而有意藉由法條中客觀構成要件
    之行為要素，涵括上開具有反覆實施特性之數個犯罪行為，
    仍僅接受一次刑法之評價為已足；然施用毒品犯罪，或為零
    星偶一之施用，是自難認立法者於制定刑罰法律之初，已認
    知該種行為類型之反覆性，且有意藉由法條中客觀構成要件
    之行為要素，涵括上開具有反覆實施特性之數個犯罪行為。
    從而多次施用毒品犯罪之行為，當無論以「集合犯」之餘地
    ，此時則應回歸一般刑法上行為單、複數之認定，而予論罪
    科刑，較稱妥適。查上開移送併辦部分，被告施用海洛因之
    時間為96年6月2日及同年月25日，與本案起訴論罪之施用海
    洛因之時間即96年4月17日，相距已逾1個多月，足見移送併
    辦部分之犯行與經起訴論罪部分之犯行間，並非不可分，乃
    具有獨立性；況公訴人就被告是否已具成癮性乙情，亦未提
    出證據證明，核與前揭最高法院八十六年臺上字第三二九五
    號判例所稱「數行為於同時同地或密切接近之時地實施」之
    特性並不相符，已難認合於「接續犯」之前提要件；再者，
    反覆施用毒品多次之行為，在95年7月1日新刑法施行以前，
    實務上均認定為連續犯，並非集合犯，自亦不可能因95年7
    月1日施行之新刑法已刪除連續犯之規定，而將之改認定為
    集合犯，逕論以「包括一罪」。被告經檢察官移送併案審理
    部分之犯行，即應依新法處斷，而該等施用海洛因之犯行亦
    應評價為獨立行為，自當論以數罪而分論處罰，本院無從併
    予審究 (此部分應退由檢察官另行處理)，檢察官之上訴無
    理由，應予駁回。
三、被告甲○○經合法傳喚，無正當理由未於審判期日到庭，爰
    不待其陳述，逕行判決。
據上論結，應依刑事訴訟法第三百七十一條、第三百七十三條、
第三百六十八條，判決如主文。
本案經檢察官乙○○到庭執行職務。
中　　華　　民　　國　　96　　年　　10　　月　　16　　日
            刑事第十庭　審判長法　官　林  照  明
                         　   法　官  蔡  名  曜
                              法  官  郭  瑞  祥
上列正本證明與原本無異。
如不服本判決應於收受送達後十日內向本院提出上訴書狀，其未
敘述上訴之理由者並得於提起上訴後十日內向本院補提理由書（
須按他造當事人之人數附繕本）。
                              書記官  李  妍  嬅
中　　華　　民　　國　　96　　年　　10　　月　　17　　日
附錄論罪科刑法條：
毒品危害防制條例第10條第1項
施用第一級毒品者，處 6 月以上 5 年以下有期徒刑。
